【裁判字號】    97,訴,1959
【裁判日期】    980508
【裁判案由】    違反槍砲彈藥刀械管制條例
【裁判全文】
臺灣臺中地方法院刑事判決              97年度訴字第1959號
公  訴  人  臺灣臺中地方法院檢察署檢察官
被      告  丁○○
選任辯護人  陳武璋律師
            黃鼎鈞律師
被      告  戊○○
指定辯護人  徐湘生律師
被      告  庚○○
選任辯護人  周啟同律師
上列被告等因違反槍砲彈藥刀械管制條例案件，經檢察官提起公
訴（97年度偵字第6953、8528號），本院判決如下：
    主    文
丁○○未經許可，持有可發射子彈具有殺傷力之改造槍枝，處有
期徒刑年陸月，併科罰金新臺幣拾萬元，罰金如易服勞役，以
新臺幣壹仟元折算壹日。扣案之改造霰彈槍壹枝（槍枝管制編號
為0000000000號）、改造手槍壹枝（槍枝管制編號為0000000000
號）及口徑12GAUGE之制式霰彈伍顆，均沒收。
戊○○未經許可，持有可發射子彈具有殺傷力之改造槍枝，處有
期徒刑年，併科罰金新臺幣伍萬元，罰金如易服勞役，以新臺
幣壹仟元折算壹日。扣案之改造霰彈槍壹枝（槍枝管制編號為00
00000000號）、改造手槍壹枝（槍枝管制編號為0000000000號）
及口徑12GAUGE之制式霰彈伍顆，均沒收。
庚○○無罪。
    犯罪事實
一、丁○○與戊○○均明知可發射子彈具有殺傷力之改造槍枝及
    子彈，係槍砲彈藥刀械管制條例第4條第1項第1款、第2款所
    列管之槍枝及子彈，非經主管機關許可，不得非法持有。詎
    丁○○為謀防身之故，竟基於持有改造槍枝及子彈之犯意，
    遂委由戊○○尋覓槍彈，戊○○乃向蔡尚勤（由檢察官另行
    偵辦中）借用，經蔡尚勤應允後，於民國96年10、11月（18
    日前）間某日，在彰化縣員林鎮之東西向快速道路某處，蔡
    尚勤便將具有殺傷力之改造霰彈槍（槍枝管制編號：000000
    0000號）、改造之仿BERETTA 廠92FS型半自動手槍（槍枝管
    制編號：0000000000號）各1枝及口徑12GAUGE之制式霰彈7
    顆，交予戊○○收受持有之，於同日，戊○○再攜帶上開槍
    彈至臺中縣沙鹿鎮○○路93巷23號丁○○住處，交予丁○○
    收受持有之，隨即丁○○駕車搭載戊○○返回臺中縣龍井鄉
    住處途中，將其持有之上開槍彈藏放在其上開住處約100 公
    尺處之廢棄古厝內。嗣於97年3 年12日下午10時20分許，為
    警在上開古厝中查獲，並扣得上開具有殺傷力之改造霰彈槍
    、改造手槍各1枝及口徑12GAUGE之制式霰彈7顆。
二、案經內政部警政署刑事警察局、臺中縣警察局霧峰分局、行
    政院海岸巡防署海洋巡防總局第十三海巡隊及辛○○○○移
    送臺灣臺中地方法院檢察署檢察官偵查起訴。
    理    由
壹、證據能力部分：
一、按被告以外之人於審判外之言詞或書面陳述，除法律有規定
    者外，不得作為證據，刑事訴訟法第159條第1項固定有明文
    。惟被告以外之人於審判外之陳述，雖不符同法第159條之1
    至之4 規定，而經當事人於審判程序同意作為證據，法院審
    酌該言詞陳述或書面陳述作成時之情況，認為適當者，亦得
    為證據。又當事人、代理人或辯護人於法院調查證據時，知
    有第159條第1項不得為證據之情形，而未於言詞辯論終結前
    聲明異議者，視為有前項之同意，此據同法第159條之5規定
    甚明。本件被告丁○○、戊○○、庚○○於警詢中關於其他
    共同被告部分之陳述，屬被告以外之人於審判外之陳述，然
    被告、辯護人及檢察官於本院審理時已陳明就此部分同意作
    為證據（見本院卷第56頁），且本院認為以之作為本案之
    證據核屬適當，是依刑事訴訟法第159 條之5第1項之規定，
    自得為證據。
二、再按被告以外之人於偵查中向檢察官所為陳述，除顯有不可
    信之情況者外，得為證據，同法第159 條之1第2項定有明文
    。偵查中對被告以外之人（包括證人、鑑定人、告訴人、被
    害人及共同被告等）所為之偵查筆錄，或被告以外之人向檢
    察官所提之書面陳述，性質上均屬傳聞證據。惟現階段刑事
    訴訟法規定檢察官代表國家偵查犯罪、實施公訴，依法其有
    訊問被告之權，而實務運作時，檢察官偵查中向被告以外之
    人所取得之陳述，原則上均能遵守法律規定，不致違法取供
    ，其可信度極高，職是，被告以外之人前於偵查中之陳述，
    除反對該項供述得具有證據能力之一方，已釋明「顯有不可
    信之情況」之理由外，即具證據能力。本件證人丁○○、戊○○、庚○○於偵查中以證人身分所為之證述，已經具結，
    被告、辯護人亦未釋明上開供述有顯不可信之情形，依上說
    明，其偵查中之證言，均具有證據能力。
三、被告以外之人於審判外就其親自聞見或經歷之事實所為之言
    詞或書面陳述，屬「狹義傳聞證據」，原則上不具證據能力
    ，惟刑事訴訟法設有例外容許之要件，得作為證據。而被告
    以外之人於該被告之案件審判中，到庭以言詞或書面轉述原
    供述之被告或被告以外之人所陳述內容之「傳聞證言」或「
    傳聞書面」，與上開情形有異，然亦屬傳聞證據之性質則同
    ，依傳聞法則，原則上亦認不具證據能力，不得以之作為認
    定犯罪事實之依據；惟：若被告以外之人所轉述原供述之「
    被告」所陳述內容之「傳聞證言」或「傳聞書面」，經被告
    以言詞或書面予以承認，或被告表示放棄其反對詰問權者，
    應視同被告自己之供述，苟被告之該原供述係出於任意性，
    法院復認具備適當性之要件時，依刑事訴訟法第159條之5之
    法理，例外得作為證據，用以兼顧人權保障與真實發現，並
    維護司法正義（最高法院97年度台上字第931 號判決參照、
    登載於司法院公報第51卷第3 期）。本件證人即承辦員警丙○○於本院審理時證述：詢問被告庚○○後，被告庚○○供
    述：「上開槍彈是戊○○拿給丁○○抵債的，槍在丁○○那
    裡，伊只是知道這件事情」等語，證人丙○○上開陳述，就
    被告庚○○言，係以被告庚○○陳述之內容為其內容所作之
    陳述，此種轉述被告庚○○陳述內容之傳聞陳述，已經被告
    、辯護人及檢察官於於本院審理時已陳明就此部分同意作為
    證據（見本院卷第56頁），且本院認為以之作為本案之證
    據核屬適當，是依刑事訴訟法第159 條之5第1項之法理，自
    得為證據。
四、關於監聽譯文之證據能力：
  (一)再按有事實足認被告或犯罪嫌疑人有最輕本刑為3 年以上有
    期徒刑之罪嫌，並危害國家安全或社會秩序情節重大，而有
    相當理由可信其通訊內容與本案有關，且不能或難以其他方
    法蒐集或調查證據者，得發通訊監察書。通訊監察書，偵查
    中由檢察官依司法警察機關聲請或依職權核發，審判中由法
    官依職權核發。修正前通訊保障及監察法第5 條第1項第1款
    、第2項分別定有明文。本件關於被告戊○○所使用之00000
    00000 號電話之監聽錄音，為經臺灣臺中地方法院檢察署核
    准在案，有通訊監察書附卷可參（見本院卷第96、97頁）
    ，係依法所為之監聽；況審酌電話監聽侵害被告權益之種類
    及輕重、對於被告訴訟上防禦不利益之程度、犯罪所生之危
    害或實害等情形，兼顧人權保障及公共利益之均衡維護，本
    院亦認本件此部分電話監聽合於比例原則，是認應具有證據
    能力。
  (二)電話監聽譯文，僅屬依據監聽錄音結果予以翻譯之文字，固
    具文書證據之外觀，但實際上仍應認監聽所得之錄音帶，始
    屬調查犯罪所得之證物，乃刑事訴訟法第165 條之1第2項所
    稱之新科技證物（最高法院97年度台上字第6667號判決參照
    ）。易言之，偵查犯罪機關依通訊保障及監察法所實施之電
    話監聽，應認監聽所得之通訊內容，始屬調查犯罪所得之證
    據，其內容須藉由錄音設備予以保存，使其真實性足以供審
    判上檢驗，至於實務上依據監聽錄音結果翻譯而成之通訊監
    察譯文，以顯示該監聽錄音內容，為學理上所稱之派生證據
    ，屬於文書證據之一種，固有方便證據檢驗之功能，但究非
    證據本身之內容。此於被告或訴訟關係人對其譯文之真實性
    發生爭執或有所懷疑時，法院自應依刑事訴訟法第165條之1
    第2 項規定，勘驗該監聽之錄音帶踐行調查證據之程序，以
    確認該錄音聲音是否為本人，及其內容與通訊監察譯文之記
    載是否相符。故如監聽錄音帶已滅失，或因保存不善而無法
    顯示聲音，而被告或訴訟關係人對監聽譯文復有爭執時，因
    監聽譯文之真實性無法獲得確保，自不得僅憑監聽譯文作為
    判斷之依據（最高法院97年度台上字第6417號判決參照）。
    。查96年11月18日下午9 時31分58秒之監聽譯文（見警卷第
    100 頁），被告之辯護人均有所爭執（見本院卷第56頁）
    ，經本院向內政部警政署刑事警察局偵查第六隊承辦員警丙○○調取監聽錄音檔結果，據其稱上開監聽錄音檔因係現譯
    ，且因當時機器設備因素，故未保存，而無法勘驗等情，有
    本院公務電話記錄足憑（見本院卷第110 頁），是上開監
    聽譯文不能資為不利於被告之證據。
  (三)另96年11月18日下午9時22分45秒、96年11月19日下午7時34
    分12秒之監聽譯文及錄音光碟，已經本院依刑事訴訟法第16
    5 條之1第2項之規定，予以播放勘驗，且被告、辯護人及檢
    察官均無爭執，故有證據能力。
五、卷附之內政部警政署刑事警察局97年4月28日刑鑑字第09700
    45830 號槍彈鑑定書，係被告以外之人於審判外之書面陳述
    ，依刑事訴訟法第159條第1項之規定，屬於傳聞證據。然按
    刑事訴訟法第198條、第208條之規定，所謂鑑定乃指於刑事
    訴訟程式中為取得證據資料而由檢察官或法官指定具有特別
    知識經驗之鑑定人、學校、機關或團體，就特定之事物，以
    其專業知識加以分析、實驗而作判斷，以為偵查或審判之參
    考。故不論鑑定人或鑑定機關、學校、團體，均應由檢察官
    或法官視具體個案之需要而為選任，始符合刑事訴訟法第19
    8條、第208條之規範本旨，否則所為鑑定，仍屬於傳聞證據
    。但對於司法警察機關於調查中之案件，或有量大或急迫之
    情形，為因應實務之現實需求，認為當然有鑑定之必要者，
    基於檢察一體原則，得由該管檢察長對於轄區內之案件，以
    事前概括選任鑑定人或囑託鑑定機關（團體）之方式，俾便
    轄區內之司法警察官、司法警察對於調查中之此類案件，得
    即時送請事前已選任之鑑定人或囑託之鑑定機關（團體）實
    施鑑定（法務部92年9月1日法檢字第0920035083號函參照）
    。而臺灣高等法院檢察署檢察長概括選任法務部調查局、內
    政部警政署刑事警察局為「槍彈有無殺傷力之鑑定」鑑定機
    關（臺灣高等法院檢察署92年10月15日檢文允字第09210013
    22號函參照），此為本院審判職務所知悉之事實。本件卷存
    上開鑑定書，係司法警察（官）於案件未移送檢察官偵辦前
    之調查犯罪階段，依據檢察長之概括授權，先行將槍彈等證
    物送請檢察機關預先核定之專責鑑定機關（團體）所實施之
    鑑定，是其等出具之書面鑑定報告應屬刑事訴訟法第208 條
    準用第206條第1項所稱之書面報告，依刑事訴訟法第159 條
    第1 項之立法理由，為該條項所指例外之規定，應有證據能
    力。
六、另內政部警政署刑事警察局97年12月24日第0970176269號函
    ，係經本院囑託機關所為之鑑定，是其出具之書面報告應屬
    刑事訴訟法第208條準用第206條第1 項所稱之書面報告，係
    刑事訴訟法第159條第1項所指例外規定，有證據能力。
七、傳聞法則乃對於被告以外之人於審判外之言詞或書面陳述而
    為之規範。本案卷附之現場蒐證照片，乃以科學、機械之方
    式，對於現場狀況所為忠實且正確之紀錄，性質上並非供述
    證據，自無刑事訴訟法第159條第1項規定傳聞法則之適用，
    與本案待證事實具有自然之關聯性，且無證據證明係公務員
    違法取得之物，依法自得作為證據。
貳、被告戊○○、丁○○有罪部分：
一、訊之被告戊○○對於上開犯罪事實坦承不諱，被告丁○○則
    矢口否認有何持有上開槍彈之犯行，辯稱：扣案槍彈都是戊○○所有，於96年11、12月間，戊○○將上開槍彈拿到伊住
    處，因為戊○○欠伊約新臺幣（下同）30萬元，戊○○想要
    拿這些東西抵帳，但伊沒有答應，戊○○就叫伊載他回龍井
    鄉○○路○ 段23號住處，上開槍彈也由戊○○帶著，載到伊
    住處路口距離約100 公尺左右，戊○○就叫伊停車，戊○○
    拿一個黑袋子下去，裡面裝有槍彈，伊就在車上等戊○○，
    後來戊○○就空手上車，伊就將戊○○載回龍井鄉的家云云
    。惟查：
  (一)扣案之長槍1枝、手槍1枝及子彈7 顆，經送內政部警政署刑
    事警察局鑑定結果，認：「一、送鑑長槍壹枝（槍枝管制編
    號：0000000000）認係改造霰彈槍，由仿霰彈槍製造之槍枝
    ，換裝土造金屬槍管組合而成，擊發功能正常，可供擊發適
    用子彈使用，認具殺傷力；二、送鑑手槍壹枝（槍枝管制編
    號：0000000000）認係改造手槍，由仿BERETTA 廠92FS型半
    自動手槍製造之槍枝，換裝土造金屬槍管而成，擊發功能正
    常，可供擊發適用子彈使用，認具殺傷力；三、送鑑子彈柒
    顆，認均係口徑12GAUGE 之制式霰彈，採樣貳顆試射，均可
    擊發，認具殺傷力。」有該局97年4月28日刑鑑字第0970045
    830號槍彈鑑定書1份附卷可憑（見97年度偵字第6953號卷
    第94至97頁）。足徵上開扣案之槍、彈均具殺傷力。
  (二)被告丁○○為謀防身之故，委由被告戊○○尋覓槍彈，被告
    戊○○乃向蔡尚勤借用，經蔡尚勤應允後，在彰化縣員林鎮
    之東西向快速道路某處，蔡尚勤便將上開具有殺傷力之槍彈
    ，交予被告戊○○收受持有之，被告戊○○再攜帶上開槍彈
    至臺中縣沙鹿鎮○○路93巷23號被告丁○○住處，交予被告
    丁○○收受持有之等情，業據證人即共同被告戊○○於偵查
    中證稱：「……槍是因為丁○○說要處理事情叫我去弄來的
    ，但丁○○要作何用途我不曉得，所以我去向蔡尚勤借的，
    我跟蔡尚勤不熟，但因為在蔡尚勤住處有看過他有槍，所以
    才想到跟蔡尚勤借，蔡尚勤是在員林東西向快速道路那邊交
    給我的，我是開朋友的車過去取槍，蔡尚勤是用帆布袋裝槍
    的，之後，我將車開回臺中，再請朋友開另外一台車接我去
    丁○○家，交給我當天我就拿去給丁○○了，……。」等語
    （見97年度偵字第6953號卷第86至87頁）；並於本院審理
    時證稱：「（你為何將扣案槍彈交給丁○○？）丁○○在做
    工程及砂石，怕會有糾紛，先拿來自衛，他是向我借的。」
    等語（見本院卷第170頁背面）。
  (三)雖證人戊○○於警詢中供稱：伊沒有將上開槍彈交給丁○○
    ，因為當時伊不知道要將上開槍彈藏在哪裡，所以就放在丁○○住處附近的古厝內云云（見警卷第8至9頁）；又於偵查
    中證稱：蔡尚勤因為沒有地方可以藏槍，所以將上開槍彈交
    給伊，過了2 天後，伊也會害怕，就拿到丁○○住處，丁○○說不要，就跟伊說附近廢棄古厝沒人居住可以藏放，伊就
    將上開槍彈藏放在該古厝內云云（見97年度偵字第6953號卷
    第66至67頁）；並於本院準備程序中供稱：扣案上開槍彈
    是伊向蔡尚勤借的，伊拿到丁○○住處給丁○○看一下，看
    完之後，伊就將槍彈丟在丁○○住處附近的古厝云云（見本
    院卷第75頁，此部分僅係作為彈劾證據使用），而與前開
    證述有前後不一之情形，是自應究明證人戊○○此部分之證
    述是否可採，經查：
    1.被告戊○○於交付上開槍彈予被告丁○○後，因積欠被告
      丁○○債務未清償（丁○○以庚○○名義借貸予戊○○）
      ，且避不見面，被告丁○○乃委由被告庚○○以其使用之
      0000000000號行動電話撥打被告戊○○使用之0000000000
      號行動電話，以被告戊○○所交付之改造手槍彈匣損壞為
      由，要求被告戊○○修復（實際並未損壞，戊○○亦未予
      以修復，詳如後述），誘使被告戊○○出面解決債務問題
      等情，業據證人即共同被告庚○○於本院審理時證稱：「
      （你如何知道彈匣有問題？）我不知道彈匣有問題，法院
      勘驗的那兩通電話是丁○○叫我打給戊○○的，要騙戊○○出來，當時我打電話時丁○○就在我身邊。彈匣壞掉也
      是丁○○叫我向戊○○講的，但只是要騙戊○○出來…。
      」等語（見本院卷第206 頁）；證人即共同被告丁○○
      亦證稱：「（對於庚○○於97年9 月12日證述，本院勘驗
      兩通電話是由你叫庚○○撥打，有何意見？）是我叫庚○○打得沒錯，庚○○打電話給戊○○時，有時候我有在旁
      邊，有時候我沒有在旁邊，哪一通電話我有在旁邊我忘記
      了。因為戊○○欠我錢，我要把戊○○騙出來要他還錢，
      戊○○接到其中一通電話後有出來，並開立支票還給我，
      後來支票沒有兌現。」等語（見本院卷第244 頁背面至
      245 頁）；且證人戊○○復證稱：「（庚○○打本院勘驗
      的兩通電話，你有無將彈匣修好？）我沒有修好，我只是
      騙他我會去修，因為我沒有錢，我怕他們要我還錢，所以
      就一直敷衍庚○○。」、「（彈匣是否壞掉？）我看不懂
      ，我向蔡尚勤借來時就已經這樣，當時我只是要敷衍庚○○，所以才說是彈匣裡面的彈簧壞掉，至於是否真的有彈
      簧壞掉我就真的不知道。」等語（見本院卷第245 頁背
      面至246頁），證人3人證述情節互核一致，且有監聽譯文
      （見警卷第98、101頁）、本院勘驗監聽錄音光碟筆錄（
      見本院卷第118至120頁）及監聽錄音光碟（置於本院卷
      證物袋內）足憑。準此，若被告戊○○未將上開槍彈交
      付被告丁○○持有，被告丁○○豈能以彈匣損壞之理由，
      誘使被告戊○○出面清償債務？足證證人戊○○前開證述
      ：丁○○委由伊尋覓槍彈，伊向蔡尚勤借得槍彈後已將槍
      彈交與丁○○等語，核與事證相符，應堪採信。
    2.被告戊○○對被告丁○○住家附近環境並不熟悉，到過被
      告丁○○、住處約4、5次，僅知被告丁○○住處位置，不
      知道被告丁○○住處附近景觀，也不會在被告丁○○住處
      遊玩等情，業據被告戊○○供述甚詳，並經被告丁○○自
      白在卷（見本院卷第57至58頁）。被告戊○○既然對被
      告住處環境不熟悉，豈能知悉臺中縣沙鹿鎮○○路93巷23
      號丁○○住處約100 公尺處之古厝，係無人居住之廢棄古
      厝，可以安全藏放槍彈，而將上開槍彈藏放在該古厝內。
      而上開藏放槍彈之古厝，僅距離被告丁○○住處約100 公
      尺，是被告丁○○自當知悉該古厝是否已遭廢棄、平日有
      無他人出入等情，即被告丁○○對於該古厝是否可供安全
      藏放槍械，知之甚詳，足證上開槍彈應係被告丁○○藏放
      在該古厝內。故證人戊○○證述自行將上開槍彈藏放在該
      古厝內云云，顯與事理不符，不足採信。
    3.又內政部警政署刑事警察局偵查第六隊承辦員警丙○○因
      監聽被告戊○○使用之0000000000號行動電話，得知被告
      戊○○與被告庚○○間有上開修理彈匣之對話，遂展開偵
      辦，經詢問被告庚○○後，被告庚○○供述：上開槍彈是
      戊○○拿給丁○○抵債的，槍在丁○○那裡等語，而後承
      辦員警再經由被告庚○○向被告丁○○解說員警掌握之監
      聽等事證，被告丁○○乃於97年3 月12日下午10時20分許
      ，帶同一同偵辦之臺中縣警察局霧峰分局員警己○○等人
      至上開古厝取出上開槍彈之事實，業據證人即內政部警政
      署刑事警察局偵查第六隊員警丙○○於本院審理時證述甚
      詳（見本院卷第207 頁），核與證人即臺中縣警察局霧
      峰分局員警己○○證述查獲情節相符（見本院卷第137
      頁背面至138頁），並有現場蒐證相片8張可稽（見警卷第
      69頁）。倘上開槍彈係被告戊○○於96年10、11月（18日
      前）間所藏放，被告丁○○並未持有，然自藏放至被查獲
      時止，時間已有4、5月之久，被告丁○○何能確信上開槍
      彈並未遭被告戊○○取走，仍帶同承辦員警至該古厝取出
      槍彈？是依被告帶同員警取獲上開槍彈一情觀之，足認上
      開槍彈係在被告丁○○實力支配下，此益足證證人戊○○
      證述自行將上開槍彈藏放在該古厝內云云，顯與事證不符
      ，不足採信。
    4.另證人己○○證稱：丁○○帶渠等去找槍，在房子內大約
      找了2、3分鐘後，才在洞裡面發現等語（見本院卷第13
      8 頁），雖被告丁○○帶同員警取出槍彈時，未直接至藏
      放槍彈處取出槍彈，然上開槍彈係被告丁○○藏放在該古
      厝內之事實，詳如前述，且被告丁○○當時仍未承認其持
      有上開槍彈，猶向承辦員警辯稱槍彈是被告戊○○藏放，
      亦經證人即承辦員警己○○於本院審理時證述：丁○○帶
      同取槍時，事先告知員警槍應該在那裡，槍彈是戊○○藏
      放的等語（見本院卷第138 頁），故被告丁○○為符合
      其所辯槍彈係戊○○藏放之情節，自不能向承辦員警直接
      指出藏放槍彈之處所，是即難以被告丁○○帶同員警取槍
      時，未直接指出槍彈藏放點，而為被告丁○○有利之認定
      ，併此敘明。
    5.證人即共同被告庚○○於偵查中固曾證稱：某一天下午3
      、4 點間，丁○○打電話要伊到其住處，伊到達時，戊○○已在場，戊○○將槍取出，並說「我就是沒有錢，不然
      拿槍來抵債」，丁○○說「我不要，我要現金」，伊一看
      到槍就要離開，丁○○叫伊先不要走，但是伊還是先離開
      ，丁○○與戊○○走到屋外講話，伊沒有聽到2 人說什麼
      等語（見97年度偵字第6953號卷第100 頁）。證人庚○○既已先行離去，上開槍彈是否由被告丁○○持有藏放，
      被告庚○○自無從知悉，故亦難以證人庚○○之上開證述
      而為被告丁○○有利之認定。
    6.綜上，證人戊○○證述上開槍彈係其受丁○○之委託而向
      蔡尚勤借用，再由其交給丁○○持有等情，核與事證相符
      ，應堪採信，故證人戊○○證稱：伊本來想自己扛起此案
      等語（見本院卷第169 頁），即屬有據，是證人戊○○
      證述上開槍彈係其持有，並自行藏放在該古厝內云云，顯
      為迴護被告丁○○之詞，不足採信。
  (三)又證人即被告戊○○雖證稱：伊將上開槍彈交給丁○○後，
    就搭乘甲○○駕駛之計程車離去，並未與丁○○一同去藏槍
    ，員警帶伊到藏槍古厝，叫伊指著藏槍的地方照相，伊不知
    道槍藏在古厝內何處云云。然上開藏槍地點，係員警經由被
    告丁○○帶同取出上開槍彈後，於97年3 月26日，借提當時
    另案在臺灣彰化看守所羈押中之戊○○，至該古厝照相蒐證
    ，戊○○自行指出藏放槍彈點等情，業據證人即承辦員警己○○證述甚詳（見本院卷第138頁），並有現場蒐證照片3
    張可查（見警卷第24至25頁）。且證人甲○○並未駕駛計程
    車搭載戊○○至臺中縣沙鹿鎮○○路93巷23號丁○○住處一
    情，亦據證人甲○○於本院審理時證述甚詳（見本院卷第
    53頁）。是證人戊○○此部分之證述與事證不符，尚難採信
    。由被告戊○○知悉藏放上開槍彈地點觀之，應認被告丁○○供述：伊駕車搭載戊○○返回臺中縣龍井鄉住處途中，藏
    放上開槍彈在廢棄古厝內等語，與事實相符，足堪採信。惟
    證人戊○○既已將其持有之上開槍彈交給被告丁○○，上開
    槍彈已置於被告丁○○實力支配之下，縱被告戊○○知悉被
    告丁○○藏槍地點，亦難認有與被告丁○○共同持有上開槍
    彈之犯意聯絡及行為分擔，附此敘明。
  (四)再徵之被告丁○○將上開槍彈藏匿在其住處附近之廢棄古厝
    內，而不敢藏放在其住處一情觀之，顯見被告丁○○知悉上
    開槍彈具殺傷力，恐遭查獲而觸犯刑責，是其知悉上開槍彈
    具有殺傷力之事實，亦堪認定。
  (五)此外，尚有扣案之改造霰彈槍、改造手槍各1枝及制式霰彈7
    顆可資佐證。綜上所述，足認被告戊○○之自白與事實相符
    ，應堪採信，被告丁○○所辯顯屬卸責之詞，殊無足採，故
    被告丁○○、戊○○2人犯行均堪認定。
三、按槍砲彈藥刀械管制條例第4條所列之槍砲，依同條例第5條
    規定，非經中央主管機關許可，不得製造、販賣、運輸、轉
    讓、出租、出借、持有、寄藏或陳列。本件被告丁○○、戊○○所持有之改造霰彈槍、改造手槍各1 枝，乃屬槍砲彈藥
    刀械管制條例第4 條第1項第1款所稱之其他可供發射子彈具
    有殺傷力之槍砲。故核被告丁○○、戊○○所為，均係犯槍
    砲彈藥刀械管制條例第8條第4項之未經許可持有可發射子彈
    具有殺傷力之改造槍枝及第12條第4 項之未經許可持有子彈
    等罪。又非法寄藏槍砲彈藥刀械等違禁物，所侵害者為社會
    法益，如寄藏之客體種類相同（同為手槍，或同為子彈者）
    ，縱令寄藏之客體有數個（如數支手槍、數顆子彈），仍為
    單純一罪，不發生想像競合犯之問題（最高法院92年度台上
    字第2121號判決參照）。本件被告丁○○、戊○○雖持有改
    造槍枝2枝、子彈7顆，然仍各為單純一罪。被告2 人皆係以
    一個持有行為，同時持有改造槍枝及子彈，係一行為觸犯數
    罪名，為想像競合犯，依刑法第55條規定，從一重之未經許
    可持有可發射子彈具有殺傷力之改造槍枝罪處斷。爰審酌被
    告持有之改造槍枝2 枝，持有子彈為制式子彈，同時持有改
    造槍枝及子彈，對社會治安之危險性非輕，被告丁○○持有
    時間較長，被告戊○○持有時間短暫，又未用以犯案，暨其
    智識程度、生活狀況、其犯罪之動機、目的、犯罪之手段、
    犯罪後之態度等一切情狀，分別量處被告2 人如主文所示之
    刑，並均諭知罰金易服勞役之折算標準。再公訴檢察官雖具
    體求刑，認應量處被告丁○○有期徒刑6年6月、被告戊○○
    有期徒刑3年6月，然本院審酌上情，認被告以量處如主文所
    示之刑為適當，公訴檢察官求處之刑尚嫌過重，併此敘明。
    扣案之上開之改造霰彈槍（槍枝管制編號：0000000000號）
    、改造手槍（槍枝管制編號：0000000000號）各1 枝及口徑
    12GAUGE之制式霰彈5顆，均為違禁物，應依刑法第38條第1
    項第1款之規定宣告沒收。至其他扣案之子彈2顆，因已試射
    而喪失殺傷力，扣案之白色塑膠袋1個及黑色袋子1個，僅係
    供包裝上開槍彈之用，被告3 人亦均否認為其所有（見本院
    卷第55頁），且非違禁物，故不予宣告沒收，併此敘明。
參、被告庚○○無罪部分：
一、公訴意旨另略以：被告庚○○與被告丁○○基於共同持有可
    發射子彈具有殺傷力之改造槍枝及子彈之犯意聯絡，收受被
    告戊○○所交付之具有殺傷力之改造霰彈槍、改造手槍各1
    枝及口徑12GAUGE之制式霰彈7顆，因認被告庚○○亦涉犯槍
    砲彈藥刀械管制條例第8條第4項之未經許可持有可發射子彈
    具有殺傷力之改造槍枝及第12條第4 項之未經許可持有子彈
    等罪嫌。
二、按犯罪事實應依證據認定之，無證據不得認定犯罪事實；且
    不能證明被告犯罪者，應諭知無罪之判決，刑事訴訟法第15
    4條第2項、第301條第1項分別定有明文。又認定不利於被告
    之事實，須依積極證據，苟積極證據不足為不利於被告事實
    之認定時，即應為有利於被告之認定，更不必有何有利之證
    據（最高法院30年上字第816 號判例參照）。另刑事訴訟法
    第161條已於91年2月8日修正公布，其第1項規定：檢察官就
    被告犯罪事實，應負舉證責任，並指出證明方法。因此，檢
    察官對於起訴之犯罪事實，應負提出證據及說服之實質舉證
    責任。倘其所提出之證據，不足為被告有罪之積極證明，或
    其指出證明之方法，無從說服法院以形成被告有罪之心證，
    基於無罪推定之原則，自應為被告無罪判決之諭知（最高法
    院92年台上字第128號判例參照）。
三、公訴人認被告庚○○涉有上開持有改造槍枝、子彈犯行，無
    非係以證人即共同被告戊○○於偵查中之證述、證人戊○○
    與被告庚○○通話之監聽譯文為其論據。訊據被告庚○○堅
    詞否認有上開持有改造槍枝、子彈之犯行，辯稱：先前戊○○向丁○○借30萬元，丁○○叫伊將錢轉交給戊○○，後來
    因為戊○○沒有還錢，當日戊○○帶著2 枝槍還有幾顆子彈
    到丁○○住處，要拿槍、彈抵債，但是丁○○不答應，伊就
    先離開，伊沒有摸過槍、彈，後來他們如何處理槍、彈，伊
    也不知道，伊不知道彈匣有問題，法院勘驗的那兩通電話是
    丁○○叫伊打給戊○○的，要騙戊○○出來解決債務，打電
    話時，丁○○就在伊身邊等語。經查：
  (一)共同被告戊○○固於偵查中供稱：「…我確定是丁○○跟我
    調槍的，但是丁○○還是庚○○要用我不清楚，不過我拿槍
    去丁○○家時，庚○○有在那邊，庚○○本身沒有跟我調過
    槍，但他們兩人誰跟我要槍都一樣」等語（見97年度偵字第
    6953號卷第92頁）。然被告戊○○係以被告身分為供述，
    檢察官並未命其以證人身分就上開供述，居於證人之地位，
    依法具結，以擔保其供述之信用性與憑信性，按諸刑事訴訟
    法第158條之3之規定，自不得作為證據。況上開槍彈係證人
    戊○○受被告丁○○之委託，而向蔡尚勤借用，並由證人戊○○持交被告丁○○等情，迭據證人戊○○於偵查、審理時
    證述甚詳，故自難以被告戊○○上開偵查中之供述而為被告
    庚○○不利之認定。
  (二)於96年11月18日下午9時22分45秒、96年11月19日下午7時34
    分12秒，被告庚○○以其使用之0000000000號行動電話撥打
    被告戊○○使用之0000000000號行動電話，於其2 人通話時
    ，被告庚○○以「你拿給我的那個怎麼會卡住？」、「ㄍ一
    ㄥˊ仔跟那咧？」等語，向被告戊○○質問其所交付之改造
    手槍彈匣損壞，要求被告戊○○修復，固經被告庚○○自承
    在卷，並有監聽譯文（見警卷第98、101 頁）、本院勘驗監
    聽錄音光碟筆錄（見本院卷第118至120頁）及監聽錄音光
    碟（置於本院卷證物袋內）足憑。惟被告庚○○撥打上開
    電話，係因被告戊○○積欠被告丁○○債務未清償（丁○○
    以庚○○名義借貸予戊○○），且避不見面，被告丁○○乃
    委由被告庚○○撥打電話，以被告戊○○所交付之改造手槍
    彈匣損壞為由，要求被告戊○○修復，誘使被告戊○○出面
    解決債務問題等情，業據證人即共同被告丁○○證稱：「（
    對於庚○○於97年9月12日證述，本院勘驗兩通電話是由你
    叫庚○○撥打，有何意見？）是我叫庚○○打得沒錯，庚○○打電話給戊○○時，有時候我有在旁邊，有時候我沒有在
    旁邊，哪一通電話我有在旁邊我忘記了。因為戊○○欠我錢
    ，我要把戊○○騙出來要他還錢，戊○○接到其中一通電話
    後有出來，並開立支票還給我，後來支票沒有兌現。」等語
    （見本院卷第244頁背面至245頁）；且證人戊○○復證稱
    ：「（庚○○打本院勘驗的兩通電話，你有無將彈匣修好？
    ）我沒有修好，我只是騙他我會去修，因為我沒有錢，我怕
    他們要我還錢，所以就一直敷衍庚○○。」、「（彈匣是否
    壞掉？）我看不懂，我向蔡尚勤借來時就已經這樣，當時我
    只是要敷衍庚○○，所以才說是彈匣裡面的彈簧壞掉，至於
    是否真的有彈簧壞掉我就真的不知道。」等語（見本院卷
    第245頁背面至246頁），核與被告庚○○所辯相符。且扣案
    之改造手槍彈匣經本院當庭勘驗結果：彈匣機械功能正常，
    彈簧機械功能正常，彈匣可套用手槍槍匣內，拉開手槍滑套
    後可正常使用，保險功能正常，扳機可擊發等情，有本院勘
    驗筆錄附卷可稽（見本院卷第140 頁）。再經本院送內政
    部警政署刑事警察局鑑定結果：「送鑑改造手槍1 枝（槍枝
    管制編號0000000000），經裝填適用子彈測試結果，其彈匣
    功能正常，可供裝填、供給子彈之用。」有該局97年12月24
    日第0970176269號函附卷足稽（見本院卷第266 頁），足
    認該彈匣並無損壞之情事，與證人丁○○、戊○○證述、被
    告庚○○供述情節互核一致，是被告庚○○所辯即堪採信，
    自難以被告庚○○受被告丁○○委託撥打上開電話，遽認被
    告庚○○持有上開槍彈。
  (三)又內政部警政署刑事警察局偵查第六隊承辦員警丙○○因監
    聽被告戊○○使用之0000000000號行動電話，得知被告戊○○與被告庚○○間有上開修理彈匣之對話，遂展開偵辦，經
    詢問被告庚○○後，被告庚○○供述：上開槍彈是戊○○拿
    給丁○○抵債的，槍在丁○○那裡，伊只是知道這件事情等
    語，而後承辦員警再經由被告庚○○向被告丁○○解說員警
    掌握之監聽等事證，被告丁○○乃於97年3 月12日下午10時
    20分許，帶同一同偵辦之臺中縣警察局霧峰分局員警己○○
    等人至上開古厝取出上開槍彈之事實，詳如前述。倘上開槍
    彈係被告庚○○與被告丁○○共同持有，承辦員警所掌握之
    監聽事證，係直接對被告庚○○不利之事證，被告庚○○若
    持有上開槍彈，或知悉上開槍彈藏放地點，當下被告庚○○
    即可供出詳情，承辦員警何須再經由被告庚○○向被告丁○○解說員警掌握之監聽等事證，始由被告丁○○帶同承辦員
    警至上開古厝取出槍彈？此益足證被告庚○○並未與被告丁○○共同持有上開槍彈之犯行。
  (四)綜上所述，本件公訴人所列之事證，尚不足以憑採為不利被
    告認定之依據，被告庚○○所辯其無違反槍砲彈藥刀械管制
    條例情事，自屬可採。此外，復查無任何積極事證足認被告
    庚○○有何公訴人所指與被告丁○○共同持有改造槍枝、子
    彈之犯行，揆諸前開法條及判例意旨，現有事證既不能證明
    被告庚○○持有槍彈，依法即應對被告庚○○逕為無罪判決
    之諭知，以示審慎。
據上論斷，應依刑事訴訟法第299條第1項前段、第301條第1項前
段，槍砲彈藥刀械管制條例第8條第4項、第12條第4 項、刑法第
11條前段、第55條、第42條第3 項前段、第38條第1項第1款，判
決如主文。
本案經檢察官乙○○到庭執行職務。
中    華    民    國    98    年    5     月     8    日
                  刑事第十一庭  審判長法  官  楊文廣
                                      法  官  劉敏芳
                                      法  官  柯志民
上正本證明與原本無異。
如不服本判決，應於收受送達後10日內向本院提出上訴書狀（應
敘述具體理由並附繕本）。
上訴書狀如未敘述理由，應於上訴期間屆滿後20日內補提理由書
於本院。
                                      書記官  蔡伸蔚
中    華    民    國    98    年    5     月     8    日
附錄本件判決論罪科刑法條：
槍砲彈藥刀械管制條例第8條第4項：
未經許可，持有、寄藏或意圖販賣而陳列第1項所列槍枝者，處3
年以上10年以下有期徒刑，併科新臺幣700萬元以下罰金。
槍砲彈藥刀械管制條例第12條第4項：
未經許可，持有、寄藏或意圖販賣而陳列子彈者，處5年以下有
期徒刑，併科新臺幣300萬元以下罰金。


司法院資訊處製作；財團法人民間司法改革基金會備份。
